臺灣桃園地方法院刑事判決　　　　　　 110年度交訴字第26號
公　訴　人　臺灣桃園地方檢察署檢察官
被　　　告　廖崇真


上列被告因公共危險案件，經檢察官提起公訴（109 年度偵字第
00000 號），被告於準備程序中就被訴事實為有罪之陳述，經本
院合議庭裁定由受命法官獨任以簡式審判程序審理，判決如下：
    主  文
廖崇真犯服用安眠藥物，致不能安全駕駛動力交通工具而駕駛罪
，處有期徒刑參月，如易科罰金，以新臺幣壹仟元折算壹日；又
犯過失妨害火車行駛安全罪，處有期徒刑貳月，如易科罰金，以
新臺幣壹仟元折算壹日。應執行有期徒刑肆月，如易科罰金，以
新臺幣壹仟元折算壹日。
    事實及理由
一、本件犯罪事實及證據，除證據部分補充「被告廖崇真於本院
    準備程序及簡式審判時之自白」（見本院卷第53頁、第60頁
    ）外，其餘均引用檢察官起訴書之記載（如附件）。
二、論罪科刑：
㈠、按汽車行駛中，駕駛人看到鐵路平交道標誌或標線後，應即
    將速度減低至時速15公里以下，接近平交道時，鐵路平交道
    設有遮斷器或看守人員管理者，如警鈴已響、閃光號誌已顯
    示或遮斷器已開始放下或看守人員表示停止時，應即暫停，
    俟遮斷器開放或看守人員表示通行後，始得通過，道路交通
    安全規則第104 條第1 項第1 款前段定有明文。另按刑法第
    184 條第1 項往來危險罪之成立，僅以此等交通工具因本罪
    行為而有傾覆或破壞之危險為已足，並不以現實發生災害為
    必要。經查，被告服用安眠藥後，騎乘普通重型機車行經桃
    園市楊梅區統一公司楊梅富岡間79K084M 平交道之際，疏未
    注意平交道警示狀況，違規闖越平交道，致與臺灣鐵路管理
    局4225班次區間車發生碰撞，造成該區間車受有損害，顯已
    致生火車往來之危險。
㈡、核被告所為，係犯刑法第185 條之3 第1 項第3 款之服用安
    眠藥物，致不能安全駕駛動力交通工具而駕駛罪、同法第18
    4 條第3 項之過失妨害火車行駛安全罪。被告所犯上開2 罪
    ，犯意各別，行為互殊，應予分論併罰。
㈢、被告前因違反毒品危害防制條例案件，經臺灣臺南地方法院
    以105 年度訴字第496 號判決分別判處有期徒刑5 月、9 月
    確定，分別於民國105 年12月26日、106 年12月1 日執行完
    畢，有臺灣高等法院被告前案紀錄表在卷可按，其於有期徒
    刑執行完畢後5 年內，故意再犯本件有期徒刑以上之服用安
    眠藥物致不能安全駕駛動力交通工具而駕駛罪，固為累犯，
    然依司法院大法官釋字第775 號解釋意旨，審酌此部分犯行
    與前案之犯罪類型、罪質、手段均非相同，尚難遽認被告此
    部分犯行有特別惡性，或對刑罰反應力薄弱之情，基於罪刑
    相當原則，爰不予加重其刑。
㈣、爰審酌被告明知服用安眠藥後，將導致反應力降低、意識無
    法集中、昏沉、嗜睡等症狀，並將減弱對周遭事物之辨識及
    反應能力，對精神意識、控制能力均會有不良影響，如騎車
    行駛於道路上，對一般往來之公眾及自身皆具有高度危險性
    ，猶枉顧公眾安全、漠視自身安危，於服用安眠藥後，已處
    於不能安全駕駛動力交通工具之狀態，仍騎乘機車上路，並
    貿然闖越鐵路平交道，致生火車往來危險，因而肇致本件交
    通事故，且致本件列車及同時段其他列車中斷正常通行，所
    為實屬不該，惟考量被告犯後坦承犯行，態度尚可，兼衡其
    犯罪所生損害、犯罪動機、目的、手段、素行、警詢中自承
    高中畢業之智識程度、家庭經濟狀況小康、自述目前擔任臨
    時工，每日工資新臺幣1,100 元等一切情狀，分別量處如主
    文所示之刑，並均諭知易科罰金之折算標準，暨定其應執行
    之刑併諭知易科罰金之折算標準。
據上論斷，應依刑事訴訟法第273 條之1 第1 項、第299 條第1
項前段、第310 條之2 、第454 條第2 項，刑法第184 條第3 項
、第185 條之3 第1 項第3 款、第41條第1 項前段、第51條第5
款，刑法施行法第1 條之1 第1 項，判決如主文。
本案經檢察官施婷婷提起公訴，檢察官黃翎樵到庭執行職務。
中    華    民    國   110    年    10    月    18    日
                  刑事第九庭    法  官  蔣彥威
以上正本證明與原本無異。
如不服本判決應於收受判決後20日內向本院提出上訴書狀，並應
敘述具體理由。其未敘述上訴理由者，應於上訴期間屆滿後20日
內向本院補提理由書( 均須按他造當事人之人數附繕本) 「切勿
逕送上級法院」。
                                書記官  賴葵樺
中    華    民    國   110    年    10    月    19    日
附錄本件論罪科刑法條全文：刑法第184 條、第185 條之3
中華民國刑法第184條
損壞軌道、燈塔、標識或以他法致生火車、電車或其他供水、陸
、空公眾運輸之舟、車、航空機往來之危險者，處3 年以上10年
以下有期徒刑。
因而致前項之舟、車、航空機傾覆或破壞者，依前條第1 項之規
定處斷。
因過失犯第1 項之罪者，處2 年以下有期徒刑、拘役或20萬元以
下罰金。
第1 項之未遂犯罰之。
中華民國刑法第185條之3
駕駛動力交通工具而有下列情形之一者，處2 年以下有期徒刑，
得併科20萬元以下罰金：
一、吐氣所含酒精濃度達每公升零點二五毫克或血液中酒精濃度
    達百分之零點零五以上。
二、有前款以外之其他情事足認服用酒類或其他相類之物，致不
    能安全駕駛。
三、服用毒品、麻醉藥品或其他相類之物，致不能安全駕駛。
因而致人於死者，處3 年以上10年以下有期徒刑；致重傷者，處
1 年以上7 年以下有期徒刑。
曾犯本條或陸海空軍刑法第54條之罪，經有罪判決確定或經緩起
訴處分確定，於五年內再犯第1 項之罪因而致人於死者，處無期
徒刑或5 年以上有期徒刑；致重傷者，處3 年以上10年以下有期
徒刑。
附件：
臺灣桃園地方檢察署檢察官起訴書
                                    109年度偵字第36157號
    被      告  廖崇真  男  42歲（民國00年0 月00日生）
                        住桃園市○○區○○路0段000巷00弄
                          00號
                        國民身分證統一編號：Z000000000號
上列被告因公共危險案件，業經偵查終結，認應提起公訴，茲將
犯罪事實及證據並所犯法條分敘如下：
            犯罪事實
一、廖崇真前因毒品危害防制條例案件，經臺灣臺南地方法院以
    105 年度訴字第496 號判決判處有期徒刑9 月確定，於民國
    106 年12月1 日因縮短刑期執畢出監。
二、廖崇真於109 年10月17日下午3 時許至晚間8 時許，在其位
    在桃園市○○區○○路0 段000 巷00弄00號之住處，服用過
    量之LEXOTAN TABLETS 、ATIVAN TABLETS等安眠藥物後，知
    悉已陷於不能安全駕駛之狀態，竟不顧大眾通行之安全，基
    於服用安眠藥物後駕駛動力交通工具之犯意，於同日晚間10
    時40分許，從上址騎乘車牌號碼000-0000號普通重型機車上
    路。嗣於同日晚間11時許，行經桃園市楊梅區統一公司楊梅
    富岡間79K084M 平交道之際，明知鐵路平交道上不得臨時停
    車，並應避免臨時停車之情形產生，且知悉如未及時通過上
    開平交道而陷於縱貫線鐵軌之上，將招致火車撞擊之極嚴重
    風險及後果，詎廖崇真竟疏未注意上揭平交道之警鈴已響、
    閃光號誌已啟動顯示，遮斷器並開始放下後，仍貿然進入平
    交道，且其應注意在鐵路平交道不得臨時停車，而依當時情
    狀，廖崇真無不能注意之情形，竟臨時停車滯留於平交道上
    ，適遇交通部臺灣鐵路管理局駕駛員林志昕駕駛4225班次區
    間車（車頭編號EMC707）行經該平交道接近約79K 處之際，
    及見該車後雖立即鳴笛並緊急剎車，惟仍因煞車不及而撞擊
    上開機車前緣，致該班次列車之車頭左側毀壞，並煞停80公
    尺後方始停止，因而影響列車2 至3 列次、誤點時間計約10
    4 分鐘，因而致生該段縱貫鐵路火車往來之危險，幸未有乘
    客受傷，嗣經通報警方及救護車到場處理。
三、案經內政部警政署鐵路警察局臺北分局報告偵辦。
            證據並所犯法條
一、證據清單及待證事實：
┌───┬───────────┬────────────────┐
│編號  │證據名稱              │待證事實                        │
├───┼───────────┼────────────────┤
│1     │被告廖崇真於警詢及偵查│㈠被告自承於 109 年 10 月 17 日 │
│      │中之供述              │  下午 3 時至晚間 8 時許，有服用│
│      │                      │  過量之安眠藥物，且知悉其服用安│
│      │                      │  眠藥物後，精神狀況會變得不佳之│
│      │                      │  事實。                        │
│      │                      │㈡被告有於上揭時、地，騎乘上開機│
│      │                      │  車，至上開平交道，且將上開機車│
│      │                      │  滯留在平交道之事實。          │
├───┼───────────┼────────────────┤
│2     │證人即司機員林志昕於警│證明：於 109 年 10 月 17 日擔任 │
│      │詢中之證述            │臺鐵 4225 班次列車之司機員，駕駛│
│      │                      │該班次列車由楊梅開往富岡，於行經│
│      │                      │約 79K 處平交道時，警燈亮起，當 │
│      │                      │下立即減速並鳴笛查看路線上有無車│
│      │                      │輛停留，見有被告所騎乘之上開機車│
│      │                      │滯留在柵欄內，遂緊急剎車，惟仍因│
│      │                      │緊軔不及而撞擊上開機車前緣，致該│
│      │                      │班次列車之車頭左側毀壞，並煞停  │
│      │                      │80 公尺後方始停止，因而影響列車 │
│      │                      │2 至 3 列次、誤點時間計約 104 分│
│      │                      │鐘，旅客人數約 20 至 30 人之事實│
│      │                      │。                              │
├───┼───────────┼────────────────┤
│3     │㈠現場照片 8 張、監視 │證明：於上揭時、地，平交道之警鈴│
│      │  器翻拍畫面 9 張、臺 │已響、閃光號誌已啟動顯示，遮斷器│
│      │  灣鐵路管理局 109 年 │並開始放下後，被告仍騎乘上開機車│
│      │  10 月 17 日晚間 7 時│進入平交道，且停車滯留於平交道上│
│      │  45 分許至同日晚間 10│，適遇交通部臺灣鐵路管理局駕駛員│
│      │  時 54 分許列車自動防│林志昕駕駛 4225 班次區間車（車頭│
│      │  護系統車速表、道路交│編號 EMC707）行經該平交道接近約 │
│      │  通事故現場圖、鐵路警│79K 處之際，及見該車後立即剎車，│
│      │  察局鐵路行車事故現場│惟仍因緊軔不及而撞擊上開機車前緣│
│      │  草圖、證人即司機員林│之事實。                        │
│      │  志昕鐵路列車駕駛執照│                                │
│      │  各 1 份             │                                │
│      │㈡卷附案發平交道監視器│                                │
│      │  畫面「00000000000 」│                                │
│      │  、「00000000000 」、│                                │
│      │  「00000000000 」、EM│                                │
│      │  C707 車頭監視器畫面 │                                │
│      │  「XOSQE9682 」影像檔│                                │
│      │  光碟 1 片、檢察官勘 │                                │
│      │  驗筆錄 1 份         │                                │
├───┼───────────┼────────────────┤
│4     │新楊梅診所 109 年 10月│證明：                          │
│      │19日診斷證明書、新楊梅│㈠被告因「其他憂鬱症發作，精神作│
│      │診所109 年10月17日藥物│  用物質使用，伴有精神作用物質引│
│      │袋封面各1 份          │  發的非特定疾病」病因，於 106年│
│      │                      │  2 月至 109 年 10 月 19 日期間 │
│      │                      │  ，持續至新楊梅診所門診就醫治療│
│      │                      │  之事實。                      │
│      │                      │㈡被告服用之藥物「LEXOTANTABLETS│
│      │                      │  」，其適應症為焦慮狀態，副作用│
│      │                      │  為「腳步笨拙或不穩，頭暈，昏昏│
│      │                      │  欲睡，口齒不清」之事實。      │
│      │                      │㈢被告服用之藥物「ATIVANTABLETS │
│      │                      │  」，其適應症為抗焦慮劑，副作用│
│      │                      │  為「鎮靜（昏昏欲睡），倦怠」之│
│      │                      │  事實。                        │
└───┴───────────┴────────────────┘
二、所犯法條：
  ㈠按本罪既為公共危險罪章著重行為人於服用含有麻醉藥品或
    相類之藥品後，實不適合駕駛動力交通工具，此舉不僅危害
    自身安全，更恐將造成一般用路人遭受巨大危難，是本條文
    除於第1 項第1 款規範飲酒行為、禁止酒後駕車外，對於服
    用毒品、麻醉藥品或相類藥品等足以影響駕駛人精神狀態、
    車輛控制能力者均在禁止之列（臺灣臺中地方法院108 年度
    交易字第1841號刑事判決參照）。查本件被告既自承係在服
    用安眠藥物後，在安眠藥藥效尚發作時刻騎乘機車外出，姑
    不論其騎車之動機為何，服用安眠藥物者騎乘機車於道路上
    ，對於周遭之人極有可能造成危害，雖因被告上開行為肇致
    自身受傷，並未央及他人，然本罪既屬抽象危險犯之性質，
    僅須有發生公共危險之可能即足以成罪，本件被告於服用安
    眠藥物後駕駛動力交通工具，致不能安全駕駛，事證明確，
    應依刑法第185 條之3 第1 項第3 款之服用安眠藥物，致不
    能安全駕駛動力交通工具而駕駛罪予以論斷。
  ㈡次按刑法第184 條第1 項之公共危險罪，以行為人「損壞軌
    道、燈塔、標識或以他法致生火車、電車或其他供水、陸、
    空公眾運輸之舟、車、航空機往來之危險」為構成要件，係
    具體危險犯，於該行為客觀上具備公共危險之狀態即足，不
    以已經發生危害為必要。又此罪之既、未遂區別，在於該行
    為已否致使公眾運輸工具發生往來之危險，倘該行為業已使
    公眾運輸工具因而傾覆或破壞者，則屬同條第2 項加重結果
    犯之範疇（最高法院106 年度台上字第4112號刑事判決參照
    ）。再按所謂「以他法」致生火車往來之危險者，係指以損
    害軌道、燈塔、標識以外之其他方法，致生火車、電車或其
    他供水、陸、空公眾運輸之舟、車、航空機往來之危險，此
    為概括之規定，以補列舉之不足，並不以損壞特定標的之方
    式為限，被告駕駛汽車業已離開平交道上供汽車行駛之水泥
    路面，而卡在火車軌道上，無法動彈，形成火車沿鐵軌正常
    行駛之障礙，亦屬致生火車往來危險之方法（臺灣桃園地方
    法院89年度交易字第510 號刑事判決參照）。
  ㈢核被告廖崇真所為，係犯刑法第184 條第3 項、第1 項之過
    失妨害火車行駛安全及同法第185 條之3 第1 項第3 款之服
    用安眠藥物，致不能安全駕駛動力交通工具而駕駛等罪嫌。
    被告所犯上開二罪間，行為不同，請予分論併罰。
  ㈣查被告有如犯罪事實欄一所示之有期徒刑執行完畢情形，有
    臺灣高等法院被告前案紀錄表1 份在卷足稽，是被告於有期
    徒刑執行完畢後，5 年內故意再犯本件有期徒刑以上之罪，
    為累犯。惟徵諸「有關累犯加重本刑部分，不生違反憲法一
    行為不二罰原則之問題。惟其不分情節，基於累犯者有其特
    別惡性及對刑罰反應力薄弱等立法理由，一律加重最低本刑
    ，於不符合刑法第59條所定要件之情形下，致生行為人所受
    之刑罰超過其所應負擔罪責之個案，其人身自由因此遭受過
    苛之侵害部分，對人民受憲法第8 條保障之人身自由所為限
    制，不符憲法罪刑相當原則，牴觸憲法第23條比例原則。於
    此範圍內，有關機關應自本解釋公布之日起2 年內，依本解
    釋意旨修正之。於修正前，為避免發生上述罪刑不相當之情
    形，法院就該個案應依本解釋意旨，裁量是否加重最低本刑
    」，108 年2 月22日公布之司法院釋字第775 號解釋參照。
    經依上開解釋意旨審酌後，認被告前開構成累犯事由之案件
    與本案犯行之罪質不同，前者為毒品危害防制條例之罪質，
    後者為社會法益之侵害，犯罪手段、行為態樣顯屬有別，是
    被告所為形式上固構成刑法第47條之累犯要件，惟法律效果
    上尚請參酌上開解釋意旨，審酌有無加重其刑之必要，以符
    罪刑相當原則。
三、依刑事訴訟法第251條第1項提起公訴。
  此  致
臺灣桃園地方法院
中    華    民    國   110    年     4    月     9    日
                              檢  察  官  施 婷 婷
本件證明與原本無異
中    華    民    國   110    年     5    月     5    日
                              書  記  官  葉 國 彥
所犯法條：
中華民國刑法第184條
損壞軌道、燈塔、標識或以他法致生火車、電車或其他供水、陸
、空公眾運輸之舟、車、航空機往來之危險者，處3 年以上10年
以下有期徒刑。
因而致前項之舟、車、航空機傾覆或破壞者，依前條第1 項之規
定處斷。
因過失犯第1 項之罪者，處2 年以下有期徒刑、拘役或20萬元以
下罰金。
第1 項之未遂犯罰之。
中華民國刑法第185條之3
駕駛動力交通工具而有下列情形之一者，處2 年以下有期徒刑，
得併科20萬元以下罰金：
一、吐氣所含酒精濃度達每公升零點二五毫克或血液中酒精濃度
    達百分之零點零五以上。
二、有前款以外之其他情事足認服用酒類或其他相類之物，致不
    能安全駕駛。
三、服用毒品、麻醉藥品或其他相類之物，致不能安全駕駛。
因而致人於死者，處3 年以上10年以下有期徒刑；致重傷者，處
1 年以上7 年以下有期徒刑。
曾犯本條或陸海空軍刑法第54條之罪，經有罪判決確定或經緩起
訴處分確定，於五年內再犯第1 項之罪因而致人於死者，處無期
徒刑或5 年以上有期徒刑；致重傷者，處3 年以上10年以下有期
徒刑。